Trabajo RegresiA³n lineal: predicciA³n de la nota media de los alumnos grado de la ETSIT UPCT. Segunda parte.
========================================================

Nombre: Pilar  

Apellidos: Sanchez Torres 

```{r preliminares}
## Completar aqui
library("ggplot2")
library("dplyr")

```

> En este trabajo, usamos datos asociados a todos los alumnos de Grado en IngenierA?a TelemA??tica y Grado en IngenierA?a de Sistemas de TelecomunicaciA³n de la UPCT, que hayan superado 120 ECTS, que provengan de la RegiA³n de Murcia y que se hayan examinado de FA?sica y MatemA??ticas_II en la Prueba de Acceso a la Universidad (PAU).

# Objetivo:

Nuestro objetivo es estudiar la posibilidad de predecir la nota media a partir de algunos datos en el ingreso del estudiante (calificaciA³n y decil PAU, asA? como de FA?sica y MatemA??ticas II) y de sus resultados en algunas de las asignaturas mA??s exigentes de la titulaciA³n:

1. Fundamentos de programaciA³n.
2. Sistemas y circuitos.
3. TeorA?a de la comunicaciA³n.


# Segundo paso: conjunto completo 
Vamos a trabajar con el conjunto completo. El fichero que contiene los datos es notamediagradosETSIT-completo.csv  que se puede descargar del Aula Virtual y guardar en la carpeta data del directorio asociado a nuestro nuevo proyecto.

Cargar los datos en un dataframe llamado **GradosTeleco**
```{r}
## Completar aqui
GradosTeleco <- read.table("data/notamediagradosETSIT-completo.csv", 
                          sep =";", 
                          dec =".", 
                          header = TRUE,
                          stringsAsFactors = FALSE)
```

Tenemos las variables siguientes:

- notamedia: 
  La nota media estA?? calculada con las calificaciones de cada asignatura en una escala que va de 1 a 4 (1 es "Aprobado"", 2 "Notable", 3 "Sobresaliente", 4 "MatrA?cula de Honor")
- PAU_CALIFICACION_NOTA_MATERIA y PAU_CALIFICACION_NOTA_MATERIA_DECIL: nota final (sobre 10)  y DECIL del alumno en su aA±o de PAU, respecto a todos los alumnos presentados a PAU ese aA±o.
- FISICA_NOTA_MATERIA"  y  "FISICA_NOTA_MATERIA_decil" nota y decil en la materia de FA?sica en la PAU
- MATEMATICAS_II_NOTA_MATERIA"  y  "MATEMATICAS_II_NOTA_MATERIA_DECIL" nota y decil en la materia de MATEMATICAS_II en la PAU.

AdemA??s, para cada una de las asignaturas seleccionadas de la UPCT, tenemos tres variables:

- ****_NOTA: la nota sobre 10 obtenida en la asignatura
- ****_CONVOCS_PRESENTADAS_ACUMULA: el nAomero de convocatorias presentadas para superar la asignatura
- ****_CONVOCS_HASTA_1RA_VEZ_ el nAomero de convocatorias que ha necesitado para presentarse por primera vez a la asignatura.

Nota: en el caso de asignaturas reconocidas, estas dos Aoltimas variables valen 0.


## ConstrucciA³n de un conjunto de entrenamiento y otro conjunto de test...
Para poder comprobar la posibilidad de predecir la nota media a partir de las variables que nos interesan, vamos a construir un conjunto de entrenamiento (Learning set) y otro de test:
- Con el conjunto de entrenamiento, llevaremos a cabo el ajuste de regresiA³n lineal obteniendo la relaciA³n 
$$notamedia=\theta_0+\theta_1x_1+\ldots\theta_k x_k,$$
donde $x_1,\ x_2,\ldots,x_k$ son las caracterA?sticas que consideraremos.
- Con el conjunto de test, aplicaremos el modelo ajustado obtenido con el conjunto de entrenamiento para predecir la  nota media y veremos quA© error cometemos, puesto que en realidad conocemos cuA??l fue la nota media de los alumnos del conjunto test.

### SelecciA³n del conjunto training

Usando la instrucciA³n **sample** (ver ayuda), podemos escoger entre las posiciones de los individudos del conjunto GradosTeleco, los que escogeremos para el conjunto de entrenamiento. Escogeremos al azar 70% de los individuos totales (es decir 70 alumnos aprox.).

```{r}
set.seed(seed=1) 
# fijamos la semilla del algoritmo aleatorio para
## poder comparar  nuestros resultados con los de compaA±eros
## completar aquA?: para obtener el vector training.posiciones

training.posiciones <- sample(1:nrow(GradosTeleco), 68, replace =FALSE)

## completar aquA? para construir el subconjunto GradosTeleco.training que 
## corresponda a los GradosTeleco escogidos
GradosTeleco.training <- GradosTeleco[training.posiciones,]

```

Si no os habA©is equivocado, tenA©is que haber obtenido para los 10 primeras posiciones de training.posiciones, los siguientes valores:

 27 37 55 87 19 84 95 61 57  6 94 

### SelecciA³n del conjunto test.

Debemos ahora construir el conjunto test que consistirA?? en los GradosTeleco que no han sido seleccionado para el conjunto training. Para ello, usaremos primero el operador lA³gico **%in%** que permite comprobar la pertenencia a un vector de valores.
```{r}
## nada que completar, pero sA? podA©is comprobar que entendA©is el cA³digo:
test.posiciones <- which(! (row.names(GradosTeleco) %in% training.posiciones))

## hemos usado la negaciA³n lA³gica que es !, 
## (es decir !FALSE es TRUE, y !TRUE es FALSE)
```

Ahora podA©is crear el data.frame GradosTeleco.test, subconjunto del dataframe GradosTeleco, que contenga los GradosTeleco escogidos para formar parte del conjunto test.
```{r}
## Completar aquA? para construir el dataframe GradosTeleco.test
GradosTeleco.test <- GradosTeleco[test.posiciones,]
```


## PredicciA³n con solamente las variables PAU.

Para ir mA??s rA??pido, usaremos las soluciones analA?ticas a las ecuaciones normales para la regresiA³n lineal tal como nos las da la instrucciA³n **lm** y no usaremos el algoritmo del gradiente.

### Ajuste con lm

Crear un objeto **training.lm.PAU** que sea el resultado de llevar a cabo, con el conjunto GradosTeleco.training el ajuste lineal para predecir la nota  media en funciA³n de las variables PAU del conjunto. 

** NOTA ** Un pequeA±o truco para escribir las fA³rmulas mA??s rapidamente con todas esas variables: se puede usar en la consola paste con el argumento collapse
```{r}
## nada que completar aquA?
paste(names(GradosTeleco)[-1],collapse=" + ")
```
AsA? obtenemos una larga cadena de caractA©res que podemos aprovechar para copiar y pegar para facilitar la redacciA³n de la fA³rmula en lm...


```{r}
## Completar aquA? para obtener el objeto training.lm.PAU
training.lm.PAU  <- lm(data=GradosTeleco.training, notamedia ~ PAU_CALIFICACION_NOTA_MATERIA + PAU_CALIFICACION_NOTA_MATERIA_DECIL + FISICA_NOTA_MATERIA + FISICA_NOTA_MATERIA_DECIL + MATEMATICAS_II_NOTA_MATERIA + MATEMATICAS_II_NOTA_MATERIA_DECIL )


```

### PredicciA³n sobre el conjunto test.

Debemos ahora usar el comando **predict** que se aplica a un objeto resultado del ajuste con lm, y que admite como argumento un data.frame para el cual queremos hacer las predicciones (en nuestro caso GradosTeleco.test).

Crear un objeto llamado test.predict.PAU, que contenga el resultado de las predicciones para los individuos del conjunto de test, usando el ajuste de training.lm.PAU
```{r}
## Completar aquA? par crear test.predict.PAU

test.predict.PAU  <- predict(training.lm.PAU, GradosTeleco.test)



```

Si no os habA©is equivocado tenA©is que obtener para los seis primeros valores:
  3     8    15    18    26    30 
  
1.878 1.745 1.723 1.801 1.678 1.362 

### ComprobaciA³n de la calidad de la predicciA³n para el conjunto test.

Cremos ahora el vector errores.predict.PAU que contenga los errores que hemos cometido en la predicciA³n de las notas medias para el conjunto test, si usamos el ajuste solamente con las caracterA?sticas PAU de los alumnos...

```{r}
## Completar aquA? para obtener el vector errores.predict.PAU
errores.predict.PAU  <- GradosTeleco.test$notamedia - test.predict.PAU

```

Para poder compararlo mA??s adelante con otros ajustes (una vez que introduzcamos mA??s caracterA?sticas para mejor la predicciA³n...), vamos a meter estos errores en un dataframe.
```{r}
### Nada que completar, pero sA? comprobar que entendA©is el cA³digo
errores <- data.frame(caracteristicas = "SA³lo PAU", 
                      errores = errores.predict.PAU)
```


Para comprobar la calidad de nuestra predicciA³n, debemos ver si los errores son grandes. Podemos empezar por realizar una grA??fica de densidad para visualizar su distribuciA³n (con ggplot, usando geom_density, rellenando con un color azul con transparencia 0.5)

```{r}
### Completar aquA?, usando ggplot con geom_density,
ggplot(data=errores, aes(x=errores)) + geom_density(fill="blue", alpha = 0.5)

```

Para obtener indicadores numA©ricos de la calidad de la predicciA³n, calcularemos tres cosas:

1. El error cuadrA??tico media de la predicciA³n: es decir la media de los errores elevados al cuadrado. 
2. El porcentaje de GradosTeleco en el conjunto test para los cuA??les el valor absoluto del error es menor que un cuarto de punto..
3. El porcentaje de GradosTeleco en el conjunto test para los cuA??les el valor absoluto del error es menor que una dA©cima de punto.

Vamos a crear con dplyr un dataframe que llamaremos **resumenerrores**, que sea el resultado de agrupar **errores** (que ya tenemos definido) por la columna **caracteristicas* y resumir para obtener los tres indicadores arriba definidos.

```{r resumenerrores}
## Completar aquA? para obtener resumenerrores
resumenerrores <- errores %>% 
                 group_by(caracteristicas)%>%
                 summarise(erorr1= mean(errores^2),
                           error2= (sum(abs(errores)<0.25)/length(errores))*100,
                           error3= (sum(abs(errores)<0.10)/length(errores))*100 
                    )

```

## PredicciA³n con las variables PAU y las variables de las asignaturas seleccionadas de primer curso

Vamos ahora a aA±adir como caracterA?sticas las variables asociadas a las asignaturas
" Fundamentos de programaciA³n" y "Sistemas y circuitos" que son asignaturas de primer curso respectivamente.

Seguiremos los mismos pasos que para el ajuste con solamente variables PAU.

### Ajuste con lm

Crear un objeto **training.lm.PAU.primercurso** que sea el resultado de llevar a cabo, con el conjunto GradosTeleco.training el ajuste lineal para predecir la nota  media en funciA³n de las variables PAU del conjunto.

```{r}
## Completar aquA? para obtener training.lm.PAU.primeroscursos
training.lm.PAU.primercurso <- lm(data=GradosTeleco.training, notamedia~ PAU_CALIFICACION_NOTA_MATERIA + PAU_CALIFICACION_NOTA_MATERIA_DECIL + FISICA_NOTA_MATERIA + FISICA_NOTA_MATERIA_DECIL + MATEMATICAS_II_NOTA_MATERIA + MATEMATICAS_II_NOTA_MATERIA_DECIL + FUNDAMENTOS_DE_PROGRAMACION_NOTA + FUNDAMENTOS_DE_PROGRAMACION_CONVOCS_PRESENTADAS_ACUMULA + FUNDAMENTOS_DE_PROGRAMACION_CONVOCS_HASTA_1RA_VEZ_ACUMULA + SISTEMAS_Y_CIRCUITOS_NOTA + SISTEMAS_Y_CIRCUITOS_CONVOCS_PRESENTADAS_ACUMULA + SISTEMAS_Y_CIRCUITOS_CONVOCS_HASTA_1RA_VEZ_ACUMULA)
```

### PredicciA³n de la nota media para el conjunto test
Crear un objeto llamado test.predict.PAU.primeroscursos, que contenga el resultado de las predicciones para los individuos del conjunto de test, usando el ajuste de training.lm.PAU.primeroscursos
```{r}
## Completar aquA? par crear test.predict.PAU.primeros cursos
test.predict.PAU.primeroscursos  <- predict(training.lm.PAU.primercurso, GradosTeleco.test) 


```

### ComprobaciA³n de la calidad de la predicciA³n para el conjunto test.

Cremos ahora el vector errores.predict.PAU.primeroscursos que contenga los errores que hemos cometido en la predicciA³n de las notas medias para el conjunto test, si usamos el nuevo ajuste.
```{r}
## Completar aquA? para obtener el vector errores.predict.PAU.primeroscursos
errores.predict.PAU.primeroscursos  <- GradosTeleco.test$notamedia - test.predict.PAU.primeroscursos
```

Vamos ahora a aA±adir estos errores al dataframe errores que ya contenA?a los errores para el ajuste con solamente las caracterA?sticas PAU.
```{r}
### Nada que completar, pero sA? comprobar que entendA©is el cA³digo
errores <- rbind(errores,
                 data.frame(caracteristicas = "PAU y primer curso",
                            errores = errores.predict.PAU.primeroscursos))
```

Realizamos ahora una grA??fica de densidad para visualizar la distribuciA³n de los errores cometidos en la predicciA³n, pero distinguiendo entre los dos ajustes que hemos probado hasta el momento (usando por ejemplo que el color de relleno de la grA??fica sea distinta para cada ajuste)

```{r}
### Completar aquA?, usando ggplot con geom_density,
ggplot(data=errores, aes(x=errores)) + geom_density(aes(fill = caracteristicas), alpha = 0.5)
```

Finalmente, vamos a obtener los tres indicadores numA©ricos de la calidad de la predicciA³n, al igual que para el ajuste anterior. Lo hacemos reutilizando el bloque "chunk" que ya programamos, sin necesidad de copiar y pegar, usando la opciA³n ref.label: 

```{r , ref.label='resumenerrores'}
## nada que completar aquA?
```



## PredicciA³n con todas las caracterA?sticas disponibles en el conjunto

Vamos ahora a usar todas las caracterA?sticas disponibles en el conjunto de datos.

Seguiremos los mismos pasos que para los ajustes anteriores

### Ajuste con lm

Crear un objeto **training.lm.completo** que sea el resultado de llevar a cabo, con el conjunto GradosTeleco.training el ajuste lineal para predecir la nota  media en funciA³n de todas las caracterA?sticas. (podrA©is usar el hecho de que para incluir todas las variables en una fA³rmula de lm, podemos usar el punto . )

```{r}
## Completar aquA? para obtener training.lm.completo
training.lm.completo  <- lm(data=GradosTeleco.training, notamedia ~ PAU_CALIFICACION_NOTA_MATERIA + PAU_CALIFICACION_NOTA_MATERIA_DECIL + FISICA_NOTA_MATERIA + FISICA_NOTA_MATERIA_DECIL + MATEMATICAS_II_NOTA_MATERIA + MATEMATICAS_II_NOTA_MATERIA_DECIL + FUNDAMENTOS_DE_PROGRAMACION_NOTA + FUNDAMENTOS_DE_PROGRAMACION_CONVOCS_PRESENTADAS_ACUMULA + FUNDAMENTOS_DE_PROGRAMACION_CONVOCS_HASTA_1RA_VEZ_ACUMULA + SISTEMAS_Y_CIRCUITOS_NOTA + SISTEMAS_Y_CIRCUITOS_CONVOCS_PRESENTADAS_ACUMULA + SISTEMAS_Y_CIRCUITOS_CONVOCS_HASTA_1RA_VEZ_ACUMULA + TEORIA_DE_LA_COMUNICACION_NOTA + TEORIA_DE_LA_COMUNICACION_CONVOCS_PRESENTADAS_ACUMULA + TEORIA_DE_LA_COMUNICACION_CONVOCS_HASTA_1RA_VEZ_ACUMULA)
```
### PredicciA³n de la nota media para el conjunto test
Crear un objeto llamado test.predict.completo  , que contenga el resultado de las predicciones para los individuos del conjunto de test, usando el ajuste de training.lm.completo  
```{r}
## Completar aquA? par crear test.predict.PAU.primeros cursos

test.predict.completo <- predict(training.lm.completo, GradosTeleco.test)
```

### ComprobaciA³n de la calidad de la predicciA³n para el conjunto test.

Cremos ahora el vector errores.predict.completo   que contenga los errores que hemos cometido en la predicciA³n de las notas medias para el conjunto test, si usamos el nuevo ajuste.
```{r}
## Completar aquA? para obtener el vector errores.predict.completo  

errores.predict.completo <- GradosTeleco.test$notamedia - test.predict.completo
```

Vamos ahora a aA±adir estos errores al dataframe errores que ya contenA?a los errores para el ajuste con solamente las caracterA?sticas PAU.
```{r}
### Completar aquA?
errores <- rbind(errores,
                 data.frame(caracteristicas = "Completo",
                            errores = errores.predict.completo))


```

Realizamos ahora una grA??fica de densidad para visualizar la distribuciA³n de los errores cometidos en la predicciA³n, pero distinguiendo entre los tres ajustes

```{r}
### Completar aquA?, usando ggplot con geom_density,
ggplot(data=errores, aes(x=errores)) + geom_density(aes(fill = caracteristicas), alpha = 0.5)
```

Finalmente, vamos a obtener los tres indicadores numA©ricos de la calidad de la predicciA³n, al igual que para el ajuste anterior.


```{r , ref.label='resumenerrores'}
## nada que completar aquA?
```

## ComparaciA³n de los tres ajustes

En la tabla siguiente, recogemos la calidad de predicciA³n obtenida con los tres ajustes:

```{r, results='asis'}
## nada que completar aquA?
library("xtable")
print(xtable(resumenerrores), type = "html", include.rownames =FALSE)
```

En su opiniA³n, A??merece la pena incluir las asignaturas de la UPCT en la predicciA³n?
si. Puesto que podemos observar la relación existente entre el rendimiento antes de entrar a la facultad con el que se obtiene en los primeros cursos de la UPCT para asi ver si es necesario una mejora en el sistema educativo.

## RepresentaciA³n grA??fica para el ajuste completo...

Para visualizar nuestra predicciA³n, usando el ajuste completo,  sobre el conjunto test, vamos a representar una nube de puntos de la nota media en funciA³n de la calificaciA³n obtenida en la PAU, PAU_CALIFICACION_NOTA_MATERIA, y aA±adiremos puntos rojos que corresponden a nuestra predicciA³n de cada nota media usando el modelo completo.

```{r}
## Completar aquA?, con la representaciA³n de notamedia 
## en funciA³n de PAU_CALIFICACION_NOTA_MATERIA

ggplot(data=GradosTeleco.test, aes(x=PAU_CALIFICACION_NOTA_MATERIA, y=notamedia)) + geom_point() + geom_point(data=data.frame (PAU_CALIFICACION_NOTA_MATERIA= GradosTeleco.test$PAU_CALIFICACION_NOTA_MATERIA, prediccion=test.predict.completo), aes(y=prediccion), color="red")
```

